【裁判字號】    97,上易,1349
【裁判日期】    970826
【裁判案由】    毀損
【裁判全文】
臺灣高等法院臺中分院刑事判決        97年度上易字第1349號
上  訴  人  臺灣彰化地方法院檢察署檢察官
被      告  丙○○
上列上訴人因被告毀損案件，不服臺灣彰化地方法院97年度易字
第98 9號，中華民國97年7月2日第一審判決（起訴案號：臺灣彰
化地方法院檢察署97年度偵字第3049號），提起上訴，本院判決
如下：
    主  文
上訴駁回。
    理  由
一、本件公訴意旨略以：被告丙○○與告訴人乙○○係鄰居，因
    二人相處不睦，被告丙○○竟基於毀損之故意，於民國九十
    七年三月六日十一時許，在彰化縣彰化縣彰化市○○里○○
    ○路一五四號後方空地，自其所有之車牌號碼ＯＮ－三七一
    六號自小客車內取出盛裝檳榔汁之塑膠杯後，將之擲向告訴
    人乙○○住處後方之廚房遮雨棚，致污損該遮雨棚外觀，足
    以生損害於告訴人乙○○。因認被告丙○○涉犯刑法第三百
    五十四條毀損罪嫌。
二、按犯罪事實應依證據認定之，無證據不得認定犯罪事實；又
    不能證明被告犯罪者，應諭知無罪之判決，刑事訴訟法第一
    百五十四條第二項及第三百零一條第一項分別定有明文。次
    按刑法上之毀損罪，須毀棄、損壞他人之物或致令不堪用，
    足以生損害於公眾或他人者，始克成立，此觀諸刑法第三百
    五十四條規定自明。又按刑事訴訟法第一百六十一條已於民
    國九十一年二月八日修正公布，其第一項規定：檢察官就被
    告犯罪事實，應負舉證責任，並指出證明之方法。因此，檢
    察官對於起訴之犯罪事實，應負提出證據及說服之實質舉證
    責任。倘其所提出之證據，不足為被告有罪之積極證明，或
    其指出證明之方法，無從說服法院以形成被告有罪之心證，
    基於無罪推定之原則，自應為被告無罪判決之諭知。最高法
    院92年度台上字第128 號判例意旨足參。
三、公訴人認被告丙○○涉犯毀損罪嫌，無非係以上開事實，業
    據被告供承不諱，復有告訴人之指述及沾染檳榔汁之遮雨棚
    照片二幀、監視錄影器翻拍照片六幀，為其主要論據。訊據
    被告丙○○固坦認有於前揭時地，持盛裝檳榔汁之塑膠杯擲
    向告訴人乙○○住處後方之廚房遮雨棚等情，然辯稱：遮雨
    棚還可以使用，沒有影響遮雨功能，檳榔汁不可能像油漆一
    樣永固留著，該遮雨棚在下雨時就已沖洗乾淨了等語。經查
    ：
（一）按刑法第三百五十四條之毀損罪，係以使所毀損之物失其
      全部或一部效用為其構成要件，所謂「毀棄」即毀壞滅棄
      ，使物之本體全部喪失其效用者；稱「損壞」即損害破壞
      ，致使物之性質、外形或其特定目的之可用性，較原來之
      狀態有顯著不良之改變，而失其全部或一部之效用者；稱
      「致令不堪用」係指除毀棄損壞物之本體外，以其他不損
      及原物形式之方法，使物之一部或全部喪失其效用者而言
      。又按刑法第一條開宗明義規定：行為之處罰，以行為時
      之法律有明文規定者為限，此即所謂「罪刑法定主義」。
      既曰「罪刑法定主義」，則法律即應嚴謹解釋，不得為擴
      張解釋，否則及喪失「罪刑法定主義」之意旨。
（二）查該廚房遮雨棚所沾染之檳榔汁，業經雨水沖刷乾淨，除
      據被告丙○○供明「（法官問：遮雨棚還能使用嗎？）可
      以，沒有影響到遮雨功能，（問：遮雨棚是否已經清洗乾
      淨？）是，就如我之前已提出附卷已經清洗乾淨的遮雨棚
      照片所示，（問：清洗費用是何人負擔？）是下雨就沖洗
      乾淨了，檳榔汁不可能像油漆一樣會永固留著等語（見原
      審卷十六頁），在卷可按，核與告訴人乙○○於原審審理
      時明確陳稱：遮雨棚已經清洗乾淨，是雨水清洗乾淨等語
      （見原審卷九十七年度六月十八日審判筆錄第五頁），其
      等所述情節相吻，足見被告雖將杯裝之檳榔汁丟擲在告訴
      人之廚房遮雨棚上，所造成暫時污髒之處，已經雨水沖刷
      乾淨而回復舊觀，此並有卷附照片一幀在卷足稽（見臺灣
      彰化地方法院檢察署九十七年度偵字第三０四九號卷第十
      、二七頁），如以肉眼觀之，顯示該綠色遮雨棚上已無骯
      髒污漬處，亦即該遮雨棚之外形、遮擋異物或風雨之功效
      顯無不良之改變，更查無遮雨棚本體全部喪失其效用而毀
      壞滅棄之情形，是並未因此失其全部或一部之效用，尚未
      達毀棄、損壞或致令不堪用之程度，其情至明，核與刑法
      第三百五十四條毀損罪之構成要件有間。
四、綜上所述，被告因與告訴人相處不睦，屢有意潑擲檳榔汁之
    行為，縱屬違反公義道德，然刑罰之適用係基於法律之規定
    ，非以公序良俗之評價標準或基於倫理、道德、宗教、社會
    等所可容許之常理為規臬，是如非違反刑法之規定、僅於公
    理有所逾越，遽認於法律上即負有罪責，自有違刑法罪刑法
    定主義之原則。是被告上開所為，有否該當於刑法第三百五
    十四條之毀損罪責，仍須視其有意潑擲檳榔汁之行為，客觀
    上有否造成毀壞滅棄、損害破壞告訴人之遮雨棚，或以其他
    不損及原物形式之方法，使該物之一部或全部喪失其效用，
    而足以生損害於告訴人予以判定；查被告所為既未構成毀損
    告訴人廚房遮雨棚之程度，已如前述，自不得以該罪相繩，
    至多僅是雙方民事糾葛之問題。本案參諸卷內現存證據，尚
    無法證明被告有毀損行為，此外，復查無其他積極證據足資
    證明被告有何公訴意旨所稱之毀損犯行，揆諸首揭說明，核
    屬不能證明被告犯罪，自應為被告丙○○無罪之諭知。原審
    就卷內證據調查之結果為綜合判斷，不能證明被告犯罪為由
    ，而諭知被告無罪之判決，已詳敘各證據取捨之理由，並不
    悖論理及經驗法則，且無不當，應予維持。至檢察官上訴意
    旨以被告惡意丟擲檳榔汁，造成告訴人住處廚房後方遮雨棚
    污損不堪，使告訴人耗費相當之精神、金錢及時間蒐證提告
    ，已足生損害於告訴人，而認被告應負毀損犯行，並指摘原
    審判決為被告無罪係屬不當云云。惟依上開所述，被告潑擲
    檳榔汁之行為，核與刑法毀損罪之構成要件有間，自難論以
    毀損罪，起訴書所列證據及卷內訴訟資料，經本院審酌後，
    仍無從獲得有罪之心證，檢察官上訴理由復未提出適合於證
    明犯罪事實之積極證據，並說明其證據方法與待證事實之關
    係，猶以陳詞指摘原判決不當，其上訴為無理由，應予駁回
    。
據上論斷，應依刑事訴訟法第368條，判決如主文。
本案經檢察官甲○○到庭執行職務。
中    華    民    國    97    年    8     月    26    日
            刑事第七庭    審判長法  官  林  榮  龍
                                法  官  江  錫  麟
                                法  官  張  惠  立
上列正本證明與原本無異。
不得上訴。
                                書記官  陳  慈  傳
中    華    民    國    97    年    8     月    26    日


司法院資訊處製作；財團法人民間司法改革基金會備份。
